臺灣板橋地方法院刑事判決　　　　　　　95年度訴字第3441號
公　訴　人　臺灣板橋地方法院檢察署檢察官
被　　　告　甲○○
上列被告因違反毒品危害防制條例案件，經檢察官提起公訴（95
年度毒偵字第6625號），本院以簡式審判程序審理，判決如下：
    主  文
甲○○施用第一級毒品，累犯，處有期徒刑貳年。
    事  實
一、甲○○前於民國88年間因施用毒品案件，經臺灣新竹地方法
    院以88年度毒聲字第351 號裁定送觀察、勒戒後，認無繼續
    施用毒品之傾向，於執行完畢後釋放，並由臺灣新竹地方法
    院檢察署檢察官以88年度偵字第1430號為不起訴處分確定；
    復於89年間因施用毒品案件，經本院以89年度毒聲字第6107
    號裁定送觀察、勒戒後，認有繼續施用毒品之傾向，再經本
    院以90年度毒聲字第505 號裁定令入戒治處所施以強制戒治
    ，嗣因成效經評定為合格，認無繼續戒治之必要，經本院以
    90年度毒聲字第3104號裁定停止戒治，所餘期間付保護管束
    ，於91年1 月31日期滿，未經撤銷停止戒治，視為強制戒治
    執行完畢。上開第二次施用毒品案件，並由檢察官提起公訴
    ，經本院以90年度訴字第525 號判決判處有期徒刑6 月確定
    ；另因偽造文書案件，經本院於90年間以89年度訴字第2025
    號判決判處有期徒刑6 月確定；該二案確定判決所宣告之刑
    ，嗣經本院以90年度聲字第2563號裁定應執行有期徒刑11月
    確定，已於91年7 月22日縮刑期滿執行完畢。詎仍不知悔改
    ，於上開強制戒治執行完畢後5 年內，基於施用第一級毒品
    海洛因之包括犯意，自95年6 月初某時起至96年1 月13日下
    午4 、5 時許，在友人曹錦文（另案偵辦）位於臺北縣中和
    市○○街25號旁附屬建物鐵皮屋之租屋處內、同市○○路某
    處「五穀廟」公廁內等處，以將海洛因置入注射針筒（未據
    扣案）加水稀釋施打手臂靜脈之方式，密集施用第一級毒品
    海洛因多次（每日約施用1 至2 次）。為警於95年9 月22日
    下午3 時20分許，在曹錦文之上址租屋處查獲，經採集甲○
    ○之尿液送驗結果，發現呈鴉片類之陽性反應，始查悉上情
    。
二、案經臺北市政府警察局中山分局報請臺灣板橋地方法院檢察
    署檢察官偵查起訴。本院於準備程序進行中，被告就被訴事
    實為有罪之陳述，經告知簡式審判程序之旨，並聽取當事人
    之意見後，本院合議庭裁定由受命法官獨任進行簡式審判程
    序。
    理  由
一、上揭事實，業據被告甲○○於本院審理時坦承不諱，且被告
    為警查獲後，經採集其尿液送驗結果，呈鴉片類之陽性反應
    ，有尿液採樣書、臺灣尖端先進生技醫藥股份有限公司95年
    10月13日濫用藥物檢驗報告各1 件附卷足稽。按海洛因經注
    射或吸入人體後，約80 %於24小時內自尿中排出，一般而言
    ，尿液中能否驗出嗎啡陽性反應與其投與量、投與途徑、採
    尿時間、個人體質及檢測方法之靈敏度有關，國外曾有文獻
    報導注射6 毫克之海洛因鹽酸鹽，其代謝物嗎啡之平均可檢
    出時限約為26小時等情，前經行政院衛生署藥物食品檢驗局
    以81年9 月8 日（81）藥檢壹字第8114885 號函述明確，為
    本院承辦毒品案件職務上所已知。被告上開採尿送驗結果，
    既檢出嗎啡之代謝物，而經判定呈鴉片類之陽性反應，足以
    擔保被告之自白與事實相符，兼酌毒品具有成癮性、濫用性
    等特性，一般施用毒品者不乏有反覆密集施用者，被告供稱
    其係反覆密集施用，亦與經驗法則無違，而值採信。此外，
    被告前於88年間因施用毒品案件，經臺灣新竹地方法院以88
    年度毒聲字第351 號裁定送觀察、勒戒後，認無繼續施用毒
    品之傾向，於執行完畢後釋放，並由臺灣新竹地方法院檢察
    署檢察官以88年度偵字第1430號為不起訴處分確定；復於89
    年間因施用毒品案件，經本院以89年度毒聲字第6107號裁定
    送觀察、勒戒後，認有繼續施用毒品之傾向，再經本院以90
    年度毒聲字第505 號裁定令入戒治處所施以強制戒治，嗣因
    成效經評定為合格，認無繼續戒治之必要，經本院以90年度
    毒聲字第3104號裁定停止戒治，所餘期間付保護管束，於91
    年1 月31日期滿未經撤銷停止戒治，視為強制戒治執行完畢
    等情，此有刑案資料查註紀錄表、臺灣高等法院被告前案紀
    錄表各1 件存卷可按。綜上所述，本案事證明確，被告犯行
    堪予認定，應依法論科。
二、按刑事法若干犯罪行為態樣，本質上原具有反覆、延續實行
    之特徵，立法時既予特別歸類，定為犯罪構成要件之行為要
    素，則行為人基於概括之犯意，在密切接近之一定時、地持
    續實行之複次行為，倘依社會通念，於客觀上認為符合一個
    反覆、延續性之行為觀念者，於刑法評價上，即應僅成立一
    罪。學理上所稱「集合犯」之職業性、營業性或收集性等具
    有重複特質之犯罪均屬之，例如經營、從事業務、收集、販
    賣、製造、散布等行為概念者是（最高法院95年度台上字第
    1079號判決要旨參照）。亦即，立法者針對特定刑罰規範之
    構成要件，已預設其本身係持續實行之複次行為，具備反覆
    、延續之行為特徵，故將之總括或擬制成一個構成要件之「
    集合犯」行為，因刑法評價上為構成要件之行為單數，應僅
    成立一罪。而查毒品一般具有成癮性、濫用性（此觀乎毒品
    危害防制條例第2 條之規定自明），立法實務首重以刑事處
    遇方式戒斷行為人之毒癮，若無法收其實效，始依法追訴處
    罰（此觀乎毒品危害防制條例第20條、第23條之規定即明）
    ，故依個案情形，倘行為人係因施用毒品成癮，其於密切接
    近之時、地，持續多次施用毒品之行為，具備反覆、延續之
    行為特徵，於刑法評價上，應僅成立集合犯一罪（學者林鈺
    雄著「跨連新舊法之施用毒品行為—兼論行為單數與集合犯
    、接續犯概念之比較」，刊於臺灣本土法學雜誌第84期第14
    1 頁以下，亦採相同之見解）。依過去實務，有關行為人多
    次施用毒品之犯罪，通常係依修正前刑法第56條連續犯之規
    定論以一罪，並加重其刑，惟因上開刑法第56條連續犯規定
    ，業經修正刪除，並自95年7 月1 日施行，惟修正理由說明
    四載明：「至連續犯之規定廢除後，對於部分習慣犯，例如
    竊盜、吸毒等犯罪，是否會因適用數罪併罰而使刑罰過重產
    生不合理之現象一節，在實務運用上應可參考德、日等國之
    經驗，委由學界及實務以補充解釋之方式，發展接續犯之概
    念，對於合乎接續犯或包括的一罪之情形，認為構成單一之
    犯罪，以限縮數罪併罰之範圍，用以解決上述問題」等語。
    本院基於前述施用毒品構成要件之反覆實行特徵，並考量連
    續犯規定業經刪除之法律實然面暨修正刪除之立法理由，認
    為行為人如基於反覆實行之犯意，在密切接近之一定時、地
    ，持續實行單次或複次之施用毒品行為者，均僅成立集合犯
    一罪。查被告前有多次施用毒品紀錄，除曾受觀察、勒戒及
    強制戒治之執行外，並前經判刑確定等情，有臺灣高等法院
    被告前案紀錄表可稽，再參以其於本案施用毒品期間內，施
    用頻率甚繁（每日約施用1 至2 次），足認其係因成癮而反
    覆施用無疑，此徵被告於本院審理時所供：「（問：為何反
    覆施用？）因為我已經上癮」甚明。故被告應係基於施用毒
    品之包括犯意，於密接之時、地，反覆而持續施用第一級毒
    品，揆諸前揭說明，自應論以集合犯之包括一罪，合先敘明
    。
三、查本件被告係自95年6 月初某時起開始施用第一級毒品海洛
    因，嗣刑法部分條文固於95年7 月1 日修正施行，惟被告最
    後施用時間為96年1 月13日，係在刑法修正生效之後，且被
    告密集多次施用第一級毒品海洛因之行為，應論以集合犯之
    包括一罪，業如前述，雖一部涉及舊法，一部涉及新法，應
    逕依最後行為時之法律處斷，不生比較新舊法之問題。按海
    洛因係屬毒品危害防制條例第2 條第2 項第1 款所定之第一
    級毒品，是核被告所為，係犯毒品危害防制條例第10條第1
    項之施用第一級毒品罪。其持有第一級毒品海洛因之低度行
    為，為施用之高度行為所吸收，不另論罪。起訴書雖僅敘及
    被告於95年9 月16日下午3 時許之1 次施用海洛因犯行，惟
    其餘施用毒品行為與之既有包括一罪之實質上一罪關係，為
    起訴效力所及，本院自應併予審究。又被告曾因施用毒品案
    件，經本院以90年度訴字第525 號判決判處有期徒刑6 月確
    定；另因偽造文書案件，經本院於90年間以89年度訴字第20
    25號判決判處有期徒刑6 月確定；該二案確定判決所宣告之
    刑，嗣經本院以90年度聲字第2563號裁定應執行有期徒刑11
    月確定，已於91年7 月22日縮刑期滿執行完畢等情，有臺灣
    高等法院被告前案紀錄表附卷可稽，其於有期徒刑執行完畢
    後，5 年以內，故意再犯本件有期徒刑以上之罪，為累犯，
    應依刑法第47條第1 項規定加重其刑。爰審酌被告前因施用
    毒品，曾受觀察、勒戒及強制戒治執行完畢，並經論罪科刑
    ，猶不能戒除毒癮，再次漠視法令而犯本罪，且為警查獲後
    ，仍反覆密集施用，顯見其沈迷毒品甚為嚴重，並曾在公眾
    得出入之公廁內施用，足以敗壞社會風氣，對於社會治安有
    潛在性之威脅，兼衡其犯罪之動機、目的、手段、施用期間
    、次數，及犯罪坦承犯行，態度尚屬良好等一切情狀，量處
    如主文所示之刑，以示懲儆。被告持以施用第一級毒品海洛
    因之注射針筒未據扣案，且被告供稱已經丟棄滅失，無證據
    堪認目前仍然存在；至於本案在曹錦文（另案偵辦）位於臺
    北縣中和市○○街25號旁附屬建物鐵皮屋之租屋處查獲時，
    扣得之海洛因6 包（合計淨重0.3 公克）、殘渣袋2 個、分
    裝夾鏈袋96個、注射針筒39支，均係屋主曹錦文所有，此經
    曹錦文於檢察官偵訊時供承在卷（見偵卷第93頁），被告否
    認係其所有、供其施用毒品所用之物，洵非無據，復查無證
    據足認與本案有何直接關連，爰均不於本案宣告沒收、銷燬
    之，附此敘明。
據上論斷，應依刑事訴訟法第273 條之1 第1 項、第299 條第1
項前段，毒品危害防制條例第10條第1 項，刑法第11條前段、第
47條第1 項，判決如主文。
本案經檢察官沈志成到庭執行職務。
中　　華　　民　　國　　96　　年　　2 　　月　　14　　日
                  刑事第十五庭　法　官　朱嘉川
以上正本證明與原本無異。
如不服本判決，應於判決送達後10日內，向本院提出上訴狀。
                                書記官　陳聖儒
中　　華　　民　　國　　96　　年　　2 　　月　　14　　日
附錄本案論罪科刑法條全文：
毒品危害防制條例第10條：
施用第一級毒品者，處6 月以上5 年以下有期徒刑。
施用第二級毒品者，處3 年以下有期徒刑。
